臺灣臺南地方法院刑事判決
110年度交簡上字第36號
上  訴  人  臺灣臺南地方檢察署檢察官
被      告  陳文偉


上列上訴人因被告過失傷害案件，不服本院中華民國109年12月1
7日第一審判決（109年度交簡字第2760號，聲請簡易判決處刑書
案號：109年度偵字第16097號），提起上訴，本院管轄之第二審
合議庭判決如下：
    主  文
原判決撤銷。
陳文偉犯過失傷害罪，處拘役伍拾日，如易科罰金，以新臺幣壹
仟元折算壹日。緩刑貳年。    
    犯罪事實
一、陳文偉於民國109年2月18日23時18分許，駕駛車牌0000-00
    號自小客車，沿臺南市安平區永華五街由南往北方向行駛，
    途經該街與建平八街之無號誌交岔路口時，原應注意車前狀
    況，並隨時採取必要之安全措施；且車輛行駛至無號誌、劃
    設「停」標字之交岔路口時，支線道車應暫停讓幹道車先行
    ，而依當時天候晴，夜間有照明，柏油路面無缺陷，無障礙
    物，視距良好，客觀上並無不能注意之情形，竟疏未注意車
    前狀況，且行駛至該劃設「停」標字之無號誌交岔路口時，
    未暫停讓幹道車先行，而貿然前行駛入該路口；適有鄭錦清
    騎乘車牌000-0000號普通重型機車沿建平八街由西往東方向
    駛至前述劃設「慢」標字之該路口，亦疏未注意車前狀況及
    減速慢行，兩車於路口發生碰撞，致鄭錦清受有右側橈骨下
    端移位性骨折、嘴唇擦傷、雙膝挫傷之傷害。陳文偉肇事後
    停留現場，於有偵查權限之機關或公務員發覺前，向到場處
    理之員警承認其為肇事人，配合調查陳述事發經過，自首而
    接受裁判。
二、案經鄭錦清於109年8月7日訴由臺南市政府警察局第四分局
    移送臺灣臺南地方檢察署檢察官偵查終結後聲請以簡易判決
    處刑。
    理  由
一、證據能力之說明
    本件認定事實所援引之下列證據，提示當事人均同意其證據
    能力（見本院卷第56至57頁），關於傳聞部分，本院審酌該
    等審判外陳述作成當時之過程、內容、功能等情況綜合判斷
    ，並無顯不可信、違法不當之情況，認具備合法可信之適當
    性保障；關於非供述證據部分，查無違反法定程序取得之情
    形，且均與起訴待證事實具關連性而無證據價值過低之情形
    ，依刑事訴訟法第159條之5規定、同法第158條之4規定之反
    面解釋，皆有證據能力，得作為認定事實之判斷依據。
二、認定犯罪事實所憑之證據及之理由　
　㈠上開犯罪事實，業據被告陳文偉於本院審理中坦承不諱（本
    院卷第55、61頁），核與告訴人鄭錦清於警詢指訴之情節相
    符（警卷第7至8頁），並有道路交通事故現場圖、道路交通
    事故調查報告表㈠㈡、現場及車損照片15張（警卷第25至29、
    39至53頁）、郭綜合醫院109年2月28日診斷證明書（警卷第
    17頁）、臺南市立醫院（委託秀傳醫療社團法人經營）109
    年3月30日診斷證明書（警卷第19頁）、本院110年4月13日
    審理期日播放被告車輛行車紀錄器於事故發生時行車錄影檔
    之勘驗筆錄暨擷取照片6張（本院卷第59至60、65至69頁）
    等件在卷可稽，足見被告之自白與事實相符，應可採信。
  ㈡按汽車行駛時，駕駛人應注意車前狀況，並隨時採必要之安
    全措施；行駛至無號誌之交岔路口，支線道車應暫停讓幹線
    道車先行；交岔路口因特殊需要另設有標誌、標線者，並應
    依其指示行車，道路交通安全規則第94條第3項、第102條第
    1項第2款前段、第11款分別定有明文。又設於停止線將近之
    處之「停」標字，用以指示車輛至此必須停車再開，道路交
    通標誌標線號誌設置規則第177條亦有明文規定。被告行駛
    至前述無號誌交岔路口前之停止線前劃設有「停」標字，有
    卷附道路交通事故現場圖（警卷第25頁）及道路全景照片（
    警卷第39頁）可稽，代表被告車輛行駛之永華五街為支線道
    ，其駕車至該路口前應停車，禮讓幹道車先行。被告既有合
    格考領駕駛執照，對前述交通安全規則應該清楚知道，其駕
    車自應注意上揭規定並確實遵守，以避免肇致交通事故。而
    依事發當時天候晴、夜間有照明、柏油路面乾燥無缺陷、無
    障礙物、視距良好之行車環境（見警卷第27頁道路交通事故
    調查表㈠及第39至40頁現場照片所示），顯非其注意能力所
    無法企及。經本院勘驗卷內被告車輛行車紀錄器事故發生時
    錄影檔，被告所駕車輛行經永華五街與建平八街口時，並未
    停車再開（本院卷第59至60頁），致與告訴人所騎機車發生
    碰撞，已明顯違背上揭規定，而有過失，此經原審職權囑託
    臺南市車輛行車事故鑑定委員會鑑定結果，亦認被告駕駛自
    小客車，支線道車未讓幹線道車先行，為肇事主因，告訴人
    無照駕駛普通重型機車，無號誌路口，未注意車前狀況，減
    速慢行，為肇事次因，有臺南市車輛行車事故鑑定委員會出
    具之南鑑0000000案鑑定意見書1件附卷可參（原審卷第45至
    46頁），堪認被告就本件車禍事故之發生確實有未盡上揭應
    行注意義務之過失，灼然甚明。本案事證明確，被告犯行及
    歸責情節洵堪認定，應依法論科。
  ㈢至告訴人行經無號誌交岔路口，未注意車前狀況，未減速慢
    行作隨時停車之準備，雖未遵守道路交通安全規則第93條第
    1項第2款、第94條第3項規定，而就本件車禍之發生與有過
    失，惟此僅屬被告量刑之參考及被告可否因此減免民事損害
    賠償額度，仍無解於被告上揭過失犯行之成立，附此敘明。
三、論罪
　㈠核被告所為，係犯刑法第284條前段之過失傷害罪。　
  ㈡被告於肇事後停留在車禍現場，向據報趕往現場處理車禍事
    宜之警員承認其為肇事車輛之駕駛人，配合調查陳述事發經
    過等情，有臺南市政府警察局第四分局道路交通事故肇事人
    自首情形紀錄表1份在卷可查（警卷第31頁），堪認其對未
    發覺之犯罪自首而接受裁判，爰依刑法第62條前段規定減輕
    其刑。至本件車禍究如何發生、雙方過失責任之歸屬、釐清
    ，猶待其後調查、偵辦結果，並非肇事者於肇事時即須供承
    其就本件車禍確有過失，始行符合自首之規定，故縱被告事
    後於偵查中否認犯罪，仍無礙其自首之效力。
四、撤銷改判之理由
　　原審判決認定被告過失傷害犯行事證明確，因而予以論罪科
    刑，固非無見。惟查：刑事審判之量刑，旨在實現刑罰權之
    分配的正義，故法院對科刑判決之被告量刑，應符合罪刑相
    當原則，使罰當其罪，以契合人民之法律感情。此所以刑法
    第57條明定科刑時應審酌一切情狀，尤應注意該條所列各款
    情形，以為科刑輕重之標準，並應受比例原則與平等原則等
    一般法律原則之支配，以期達成客觀上之適當性、相當性與
    必要性之價值要求。若違反比例原則、平等原則、罪刑相當
    原則時，自有濫用裁量權之違法。被告前揭違規情節為本件
    車禍之肇事主因，且告訴人所受右側橈骨骨折之傷害，經住
    院施行開放性復位內固定手術治療後，須休養2個月，專人
    看護1個月，被告過失犯行所造成之告訴人傷勢及痛苦之程
    度非輕，復於偵查中否認過失駕駛行為，迄原審判決前仍未
    能與告訴人和解或賠償告訴人損害，犯後態度難認良好，綜
    觀被告之過失情節、所生危害（造成告訴人受傷程度）、犯
    後態度，原審判決僅量處被告拘役10日，其量刑實屬過輕，
    難謂罪刑相當。檢察官上訴指摘原判決量刑過輕，為有理由
    ，應由本院將原判決撤銷改判。
五、科刑　　
　㈠爰審酌被告並無前科，有臺灣高等法院被告前案紀錄表附卷
    可稽，素行良好，行經劃設「停」標字之無號誌交岔路口，
    疏未注意暫停禮讓行駛於幹線道之告訴人先行，致使告訴人
    受有前揭傷害，過失犯罪情節及所造成之損害均難謂輕微，
    惟念及被告於本院審理時終能坦承犯行，並與告訴人民事調
    解成立，依約定給付賠償金額，顯見被告已盡力彌補告訴人
    所受之損害，堪認其尚有悔意，且告訴人就本件車禍之發生
    亦有過失，兼衡被告陳明之智識程度、家庭經濟狀況（見本
    院卷第62頁）等一切情狀，量處如主文第2項所示之刑，並
    諭知易科罰金之折算標準。
　㈡被告前未曾因故意犯罪受有期徒刑以上刑之宣告等情，有其
    前案紀錄表在卷可稽，且被告係因未謹慎行車，致罹此罪名
    ，並非故意犯罪，惡性尚非重大，犯後於本院審理中業與告
    訴人達成民事調解，並如數給付賠償金，而取得告訴人之諒
    解（見本院卷第37至38頁110年度南司交簡上附民移調字第3
    號調解筆錄、第71頁被告匯款收據、第73頁110年4月27日公
    務電話紀錄），堪認被告經此偵審教訓，信已足收警惕之效
    ，而無再犯之虞，本院認上開宣告之刑，以暫不執行為適當
    ，爰併予宣告緩刑2年，以啟自新。
六、適用之法律
    刑事訴訟法第455條之1第1項、第3項、第369條第1項前段、
    第364條、第299條第1項前段，刑法第284條前段、第62條前
    段、第41條第1項前段、第74條第1項第1款，刑法施行法第1
    條之1第1項。
本案經檢察官周文祥聲請以簡易判決處刑及提起上訴，檢察官洪
欣昇到庭執行職務。
中　　華　　民　　國　　110 　年　　4 　　月　　29　　日
　　　　　　　　　刑事第五庭  審判長 法　官　蔡奇秀
　　　　　　　　　                   法  官  林岳葳
　　　　　　　　　                   法  官  林欣玲
以上正本證明與原本無異。
不得上訴。
 　　　　　　　　　　　　　　　　　　書記官　莊文茹　　
中　　華　　民　　國　　110 　年　　4 　　月　　29　　日
附錄本案論罪科刑法條：　　　　　　　　　
中華民國刑法第284條
因過失傷害人者，處1年以下有期徒刑、拘役或10萬元以下罰金
；致重傷者，處3年以下有期徒刑、拘役或30萬元以下罰金。